【裁判字號】    98,交訴,87
【裁判日期】    981008
【裁判案由】    公共危險等
【裁判全文】
臺灣臺北地方法院刑事判決              98年度交訴字第87號
公  訴  人  臺灣臺北地方法院檢察署檢察官
被      告  甲○○
                    7號3樓
上列被告因公共危險等案件，經檢察官提起公訴（98年度偵字第
14911號），本院判決如下：
    主  文
甲○○服用酒類，不能安全駕駛動力交通工具而駕駛，累犯，處
拘役伍拾日，如易科罰金，以新台幣壹仟元折算壹日；又駕駛動
力交通工具肇事，致人受傷而逃逸，累犯，處有期徒刑柒月。
    事  實
一、甲○○前因廢棄物清理法案件，經臺灣高等法院以91年度上
    訴字第3339號判決有期徒刑1 年6 月，經最高法院駁回上訴
    而確定；又因竊盜案件，經臺灣高等法院以92年度上易字第
    1891號判決有期徒刑9 月確定，上開二案件經臺灣高等法院
    以93年度聲字第363 號裁定應執行有期徒刑為2 年，於民國
    94年9 月8 日縮刑期滿執行完畢。
二、詎其仍不知悔改，明知服用酒類足以造成不能安全駕駛動力
    交通工具之危險，竟於98年6 月4 日凌晨某時許，在位於台
    北市西門町之友人住處飲用啤酒後，雖其飲酒後視覺及行為
    反應能力降低，已不能安全駕駛動力交通工具，仍貿然於飲
    酒後即同日凌晨駕駛車牌號碼8586-RH 號自小客車上路，沿
    臺北市○○路南往北方向行駛，嗣於同日凌晨4 時35分許，
    行經康定路與桂林路口時，原應注意酒後不得駕車，駕駛汽
    車遵守道路交通標誌、標線、號誌之指示，而依當時外界狀
    況為雨天、夜間有照明、柏油濕潤無缺陷及障礙物、視距良
    好等情形，並無不能注意之情事，詎甲○○在酒後精神不濟
    之狀態下，竟疏未注意，貿然行駛，適前方有乙○○騎乘車
    牌號碼DTM-557 號輕型機車沿康定路南往北方向行駛，正在
    康定路與桂林路之交岔路口機車停車格內停等紅燈，竟遭甲
    ○○所駕自小客車前車頭撞及其機車之車尾，致乙○○向前
    飛出人車倒地，受有左手背第二掌指關節0.5 平方公分擦傷
    、左手背第三掌指關節0.2 平方公分擦傷、左手背0.2 平方
    公分擦傷、左膝2 平方公分擦傷、左拇指3 公分開放性脫臼
    、右拇指開放性關節遠端脫臼、多處擦傷等傷害（上開過失
    傷害部分，業據乙○○撤回告訴，由檢察官另為不起訴處分
    ），乙○○之輕型機車則卡在甲○○之自小客車下方。甲○
    ○明知業已駕車肇事，竟未下車查看，對乙○○採取必要之
    救護措施，反另基於肇事逃逸之犯意，僅稍微停頓後旋即繼
    續駕車左轉加速逃逸。嗣經在場目擊肇事經過之路人朱道鳳
    記下甲○○之車型、顏色及車牌號碼後報警處理，經警通報
    而由臺北市政府警察局大同分局交通分隊於同日凌晨4 時48
    分許，在臺北市○○區○○路與民生西路口查獲，經施以酒
    精濃度檢測，測得其酒精濃度呼氣值為每公升0.32毫克，而
    悉上情。
二、案經臺北市政府警察局萬華分局報告臺灣臺北地方法院檢察
    署檢察官偵查起訴。
    理  由
壹、程序方面：
    按被告以外之人於審判外之言詞或書面陳述，除法律有規定
    者外，不得作為證據，刑事訴訟法第159 條第1 項固有明文
    。惟查：
  (一)按被告以外之人於偵查中向檢察官所為之陳述，除顯有不可
    信之情況者外，得為證據，刑事訴訟法刑事訴訟法第159 條
    之1第2項定有明文。查被害人乙○○於檢察官偵訊時之證述
    ，業經具結在卷，復觀察其證述之作成情況，核無顯有不可
    信之情況，乃傳聞證據之例外情形，應有證據能力。
  (二)又被告以外之人於審判外之陳述，雖不符刑事訴訟法第159
    條之1 至第159 條之4 之規定，而經當事人於審判程序同意
    作為證據，法院審酌該言詞陳述作成時之情況，認為適當，
    亦得為證據，當事人、代理人或辯護人於法院調查證據時，
    知有第159 條第1 項不得為證據之情形，而未於言詞辯論終
    結前聲明異議者，視為有前項之同意，同法第159 條之5 亦
    有明文。查證人朱道鳳及被害人乙○○於道路交通事故談話
    紀錄表中之陳述、被害人乙○○於警詢之陳述、臺北市政府
    警察局萬華分局道路交通事故現場圖、調查報告表(一)、(二)、
    道路交通事故補充資料表、舉發違反道路交通管理事件通知
    單及聯合醫院和平院區98年6 月4 日診斷證明書各1 紙，均
    屬被告以外之人於審判外之言詞或書面陳述，為傳聞證據，
    被告已知該證據資料皆為傳聞證據，於本院審理時並無爭執
    ，且迄至言詞辯論終結前亦未聲明異議，本院審酌上開證據
    資料製作時之情況，尚無違法不當及證明力明顯過低之瑕疵
    ，亦認為以之作為證據應屬適當，揆諸前開規定，認均有證
    據能力，合先敘明。
  (四)至於現場採證照片及酒精測定紀錄表，係員警據報到事故現
    場後，依科學採證儀器所攝得之影像或判讀結果，並非供述
    證據，自有證據能力，並經本院於審判中提示供被告辨識，
    而經合法調查，自得為裁判之依據。
貳、實體方面：
一、認定事實部分：
  (一)關於酒醉駕車部分
  1.訊據被告甲○○對於上開服用酒類，不能安全駕駛動力交通
    工具而駕駛之犯罪事實，於警詢、偵查中、本院審理時均坦
    承不諱（見98年度偵字第14911號第9、52、65頁，及本院卷
    第23頁），並有臺北市政府警察局萬華分局交通分隊交通事
    故談話紀錄表、道路事故當事人酒精測定紀錄表、臺北市政
    府警察局舉發違反道路交通管理處罰事件通知單各1份附卷
    可稽（參見前揭偵查卷第26、34、40頁）。
  2.查酒精對人體造成之影響，於呼氣酒精濃度達每公升0.25毫
    克（約合體內血液中酒精濃度每公升50亳克或百分之0.05）
    時，將造成輕度中毒，而有輕度協調功能降低之症狀，呼氣
    酒精濃度達每公升0.5 毫克（約合體內血液中酒精濃度每公
    升100亳克或百分之0.1）時，即屬輕度到中度中毒，將產生
    反應較慢、感覺減低、影響駕駛等症狀，呼氣酒精濃度達每
    公升0.75毫克（約合體內血液中酒精濃度每公升150 亳克或
    百分之0.15）時，將造成思考、個性行為改變之輕度到中度
    中毒症狀，此有行政院國軍退除役官兵輔導委員會臺北榮民
    總醫院88年8 月5 日（88）北總內字第26868 號函足憑。查
    被告為警查獲後，經檢測其呼氣酒精濃度為每公升0.32毫克
    ，顯已足以產生輕度協調功能降低之症狀，並肇致本件車禍
    ，足見被告服用酒類後，當時已達不能安全駕駛動力交通工
    具之程度甚明。
  (二)關於肇事逃逸部分
  1.訊據被告對於上開肇事逃逸之犯罪事實，於偵查中及本院審
    理時均坦承不諱（見前揭偵查第64、65頁，及本院卷第23頁
    ），且被告駕駛前揭自小客車，未注意酒後不得駕車及駕駛
    汽車應遵守道路交通標誌、標線、號誌之指示，而與被害人
    所騎乘之前揭機車於前開時、地發生擦撞，致該被害人受有
    前開傷害後，被告並未下車查看救護，旋即駕車往前逃逸之
    事實，業經被害人於警詢、偵查中及證人朱道鳳於警詢中指
    明在卷，並有前揭道路交通事故現場圖、談話紀錄表、補充
    資料表、道路交通事故調查報告表(一)、(二)各1份、現場及車
    損照片合計共9張在卷可稽（參見前揭偵查卷第11、12、23
    至25、28、29、35至39頁），應堪認屬真實。
  2.另被告雖屬酒後駕車，惟依其於偵查中所供：我有喝酒，又
    很緊張，我很抱歉。我知道我有撞到東西等語（參見前揭偵
    查卷第65頁），足見被告當時對於外界事物之認知尚有一定
    之能力，而在撞及被害人所騎機車後，衡情應有一定之擦撞
    程度，此觀諸被害人所騎乘機車之車損狀況即明，被告自無
    不知發生本件車禍之理，是其於警詢諉稱其不知發生本件車
    禍，否認其有逃逸之犯意云云，顯屬事後卸責之詞，自無足
    取。準此而論，被告既明知業已駕車肇事，竟未下車查看救
    護，旋即駕車離去，而客觀上被害人亦因此車禍受有前揭傷
    害，故被告所為核屬肇事後駕車逃逸甚明。
  (三)綜上所述，足徵被告於本院審理時之自白核與事實相符，其
    所為自白當可採信，是本件事證已臻明確，被告之犯行應堪
    認定。
二、論罪科刑部分：
  (一)核被告所為，係犯刑法第185 條之3 服用酒類，不能安全駕
    駛動力交通工具而駕駛罪、同法第185 條之4 之肇事逃逸罪
    。被告所犯上開二罪間，犯意各別，罪名不同，應分論併罰
    之。被告前因廢棄物清理法案件，經臺灣高等法院以91年度
    上訴字第3339號判決有期徒刑1年6月，經最高法院駁回上訴
    而確定；又因竊盜案件，經臺灣高等法院以92年度上易字第
    1891號判決有期徒刑9月確定，上開二案件經臺灣高等法院
    以93年度聲字第363號裁定應執行有期徒刑為2年，於94年9
    月8 日執行完畢，此有被告之台灣高等法院被告前案紀錄表
    乙份可稽，其復於其後5 年內，故意再犯有期徒刑以上之罪
    ，所犯二罪均為累犯，各應依刑法第47條第1 項之規定，加
    重其刑。
  (二)本院審酌被告已服用酒類產生輕度協調功能降低之程度，竟
    仍駕駛車輛行駛於道路，且疏未注意行車狀況而追撞前車肇
    事，致被害人乙○○因之受有上述之傷害，嗣被告於肇事後
    不僅未盡救護義務，更迅即逃逸，意圖逃避相關責任，違背
    駕車肇事後應對於被害人即時救護之法義務及道德感情，此
    等作為更屬可議；惟另考量被告犯後態度良好，坦承犯行，
    就過失傷害部份亦能與被害人達成和解，且被告素行尚非至
    為不良等一切情狀，酌情分別量處如主文所示之刑，並就拘
    役部分諭知易科罰金之折算標準，以示懲儆。
據上論斷，應依刑事訴訟法第299 條第1 項前段、刑法第185 條
之3 、第185 條之4 、第47條第1 項、第41條第1 項前段，刑法
施行法第1 條之1 ，判決如主文。
本案經檢察官高維駿到庭執行職務
中    華    民    國    98    年    10    月     8    日
                  刑事第七庭    審判長法  官  林庚棟
                                      法  官  林勇如
                                      法  官  章曉文
以上正本證明與原本無異。
如不服本判決應於收受送達後10日內向本院提出上訴書狀，並應
敘述具體理由；其未敘述上訴理由者，應於上訴期間屆滿後20日
內向本院補提理由書（均須按他造當事人之人數附繕）「切勿逕
送上級法院」。
                                      書記官  林義盛
中    華    民    國    98    年    10    月     8    日
附錄本判決論罪科刑之法條：
刑法第185條之3
服用毒品、麻醉藥品、酒類或其他相類之物，不能安全駕駛動力
交通工具而駕駛者，處1 年以下有期徒刑、拘役或3 萬元以下罰
金。
刑法第185條之4
駕駛動力交通工具肇事，致人死傷而逃逸者，處6 月以上5 年以
下有期徒刑。


司法院資訊處製作；財團法人民間司法改革基金會備份。
